【裁判字號】    99,交聲,818
【裁判日期】    990730
【裁判案由】    違反道路交通管理處罰條例聲明異議
【裁判全文】
臺灣士林地方法院交通事件裁定        99年度交聲字第818號
原處分機關  交通部公路總局臺北區監理所
異  議  人
即受處分人  乙○○
上列異議人即受處分人因違反道路交通管理處罰條例案件，對於
交通部公路總局臺北區監理所民國99年6 月7 日所為之處分（原
處分案號：北監自裁字第裁40-Z8A009873號）聲明異議，本院裁
定如下：
    主  文
異議駁回。
    理  由
一、按汽車行駛高速公路，應依速限標誌指示，高速公路及快速
    公路交通管制規則第5 條第1 項前段定有明文；汽車行駛於
    高速公路、快速公路或設站管制之道路，不遵使用限制、禁
    止、行車管制及管理事項之管制規則而其行車速度超過規定
    之最高速限者，處汽車駕駛人新臺幣3,000 元以上6,000 元
    以下罰鍰，並記違規點數1 點，道路交通管理處罰條例第33
    條第1 項第1 款、第63條第1 項第1 款分別定有明文。違規
    車種為小型車、行駛高速公路行車速度超過規定之最高速限
    20公里以上未滿40公里，並於應到案期限內繳納或到案聽候
    裁決者，最低金額罰鍰為新臺幣3,500 元，違反道路交通管
    理事件統一裁罰基準表亦有明定。
二、原處分意旨略以：異議人即受處分人乙○○駕駛車牌號碼76
    03-VD 號自小客車（下稱系爭汽車），於民國99年4 月9 日
    21時08分許，在國道三號南下288.6 公里處，為警依雷射測
    速槍測得其車速133 公里/ 小時，該處限速110 公里，超速
    23公里，有「汽車行駛高速公路速度超過規定最高速限（20
    公里以上未滿40公里）」之違規，爰依道路交通管理處罰條
    例第33條第1 項第1 款處罰鍰新臺幣（下同）3,500 元，並
    依同條例第63條第1 項第1 款規定，記違規點數1 點。
三、異議意旨略以：受處分人駕駛系爭汽車行經上開路段車速在
    時速120 公里以內，並未超速至133 公里，員警以雷射測速
    槍測得之車速並非系爭汽車之車速，員警可能係其他超速車
    輛誤認為系爭汽車；國道公路警察局員警定點測速後攔檢之
    舉發方式，違反人性尊嚴且極易危及行車安全，應廢除全面
    改採照相舉發方式云云。
四、經查，(一)證人即舉發本件違規之員警甲○○證稱：伊於上開
    時間在國道三號南下288.6 公里處執行定點測速，伊使用手
    持式電射測速槍，當時高速公路上車輛較少，伊將雷射測速
    槍之紅點對準系爭汽車車頭前之車牌測速，測速槍內螢幕顯
    示系爭汽車之車速為時速133 公里，並顯示伊與系爭汽車之
    距離即測速為352.6 公尺，斯時系爭汽車右前方有一部遊覽
    車，伊等該遊覽車駛過後，以指揮棒示意受處分人，受處分
    人自內側車道變換車道至路肩停車受檢，受處分人下車後辯
    稱未超速，伊將雷射測速槍螢幕顯示測得之車速數據提示給
    受處分人看，伊所持用之雷射測速槍無照相功能，只能進行
    單一車輛的測速，不會測到其他車輛車速而誤攔停受處分人
    ，違規時間車流量很少，伊當時只有開1 張超速違規之罰單
    ，確定是系爭汽車違規等語（本院卷第22頁背面、第23、24
    頁），證人甲○○上開證述，與受處分人供稱當時系爭汽車
    右前方有一部遊覽車、其被員警攔停後員警有給其看雷射測
    速槍測得之車速等語（本院卷第5 、24頁）相符；且道路交
    通管理處罰條例科處行政罰事件，依據公法爭議之舉證責任
    分配法則，固應先由行政機關就其業已履踐相關正當法律程
    序，以及人民應受處罰之客觀違反法令行為，負證明之責，
    受處分人就行政機關已為相當證明之前開事項，若主張欠缺
    主觀歸責條件或為其他抗辯，亦須就其所辯提出反證。惟行
    政機關對於前開應為舉證事項，並非不得以執行查察取締勤
    務人員，依據調查人證之程序，使就親歷事實提供不可替代
    之證明方法，受處分人就該證人所述見聞經過之真實性倘有
    質疑，除依法定交互詢問程序加以檢驗外，亦不得僅因證人
    之個人身分、地位或與當事人之關係而謂其不得作證，或憑
    己意指為必須代以其他特定之證據方法，此在證人業已具結
    願依偽證罰則擔保證言可信之場合，尤屬當然。上開證人即
    承辦員警甲○○就本件違規事實業證述明確，其基於維護交
    通秩序、公眾安全職責所為之舉發，自應受合法、正確之推
    定，堪認證人甲○○上揭證述屬實，應可採信。(二)本件員警
    所使用之LTI 廠牌、型號：ULTRA LYTE 100LR、器號：UX00
    9050之非照相式雷射測速槍，每年均依規定送請經濟部標準
    檢驗局檢驗合格，有內政部警政署國道公路警察局第八警察
    隊99年5 月6 日公警八交字第0990870517號函、雷射測速儀
    檢定合格證書在卷可稽（本院卷第13、14頁），可證該雷射
    測速儀具準確性，所測到之速度採證值具公信力，可作為執
    法採證之用。(三)受處分人雖以前詞置辯，惟員警係瞄準系爭
    汽車測速，不可能測得其他車輛之車速，經證人甲○○證述
    明確，業如前述，受處分人雖堅稱其當時行駛在中間車道，
    證人甲○○證稱其行駛在內側車道不實云云。惟本件違規時
    間為晚間21時8 分許，國道三號南下該路段接近出口匝道，
    設有路燈，視線良好等情，有證人甲○○證述可稽（本院卷
    第23頁背面），衡以雷射測速槍顯示之測距為352.6 公尺，
    員警應可清楚看見系爭汽車行駛路線，進而以雷射測速槍對
    準測速，不論系爭汽車行駛於內側或中間車道，對於員警使
    用雷射測速槍測得系爭汽車超速之事實不生影響，尚非僅得
    以證人甲○○與受處分人所述系爭汽車行駛之車道不一致，
    遽爾解免違規之責，至受處分人稱員警執法方式易產生行車
    危險云云，業經舉發單位以上開公函答覆稱交通勤務警察執
    行交通稽查任務時，均顧及自身及其他用路人安全和違規車
    輛駕駛人之反應距離，始予稽查，為維護高速公路交通安全
    及順暢，對少數駕駛人未遵守交通法令行車秩序，實施現場
    攔停稽查舉發，以達立即糾正其違反交通法令行為，為交通
    執法方式之一，有其必要性，將再加強教育員警攔查技巧等
    語（本院卷第13頁），亦不足影響本件違規之成立，是受處
    分人於上開時地駕駛系爭汽車時速達133 公里，超過當地速
    限（時速110 公里）20公里以上未滿40公里之違規事實，應
    可認定。(四)證人甲○○雖證稱該雷射測速槍測得之車速約有
    正、負2 公里之誤差值，而依經濟部標準檢驗局98年9 月18
    日公告之雷射測速儀檢定檢查技術規範第7.1 (3)項之速度偵
    測準確度規定，測得之速度不得高於實際速度2 公里/ 小時
    或低於實際速度3 公里/ 小時，有該雷射測速儀檢定檢查技
    術規範附卷可參（本院卷第33頁），不論依證人甲○○證述
    之誤差值或上開技術規範規定之測速準確度公差，系爭汽車
    超速之範圍均為超過當地速限20公里以上未滿40公里，尚無
    從以其超過當地速限未滿20公里處以較低金額之罰鍰，附此
    敘明。
五、綜上述，受處分人確有於前揭違規行為，原處分機關為上開
    裁罰，經核並無不合。本件異議為無理由，應予駁回。
據上論斷，應依道路交通案件處理辦法第19條，裁定如主文。
中    華    民    國    99    年    7     月    30    日
                    交通法庭法  官  陳美彤
以上正本證明與原本無異。
如不服本裁定應於送達後5日內向本院提出抗告狀。
                            書記官  吳旻玲
中    華    民    國    99    年    7     月    30    日

司法院資訊處製作；財團法人民間司法改革基金會備份。
